臺北高等行政法院裁定
                                      100年度簡字第567號
原      告　廖麗娟
被      告　新北市政府環境保護局
代　表　人　鄧家基（局長）住同上
上列當事人間廢棄物清理法事件，原告不服新北市政府中華民國
100年8月8日北府訴決字第1000582964號訴願決定，提起行政訴
訟，本院裁定如下：
    主  文
原告之訴駁回。
訴訟費用由原告負擔。
　　理  由
一、按原告之訴，有起訴不合程式或不備其他要件之情形者，行
    政法院應以裁定駁回之，行政訴訟法第107 條第1 項第10款
    定有明文。次按行政訴訟法第4 條規定之撤銷訴訟，須經依
    訴願法提起訴願而不服其決定者，始得提起；另訴願法第14
    條第1 項規定：訴願之提起，應自行政處分達到或公告期滿
    之次日起30日內為之；第57條則規定：訴願人在第14條第1
    項所定期間向訴願管轄機關或原行政處分機關作不服原行政
    處分之表示者，視為已在法定期間內提起訴願，但應於30日
    內補送訴願書。是原告於起訴前提起之訴願，如已逾法定期
    間，或雖於法定期間向訴願管轄機關或原行政處分機關作不
    服原行政處分之表示，惟未於30日內補送訴願書，均屬未依
    法踐行訴願前置程序，其復提起撤銷訴訟，自屬不備起訴合
    法要件，行政法院應以裁定駁回之。再按送達，於應受送達
    人之住居所、事務所或營業所為之。但在行政機關辦公處所
    或他處會晤應受送達人時，得於會晤處所為之。於應送達處
    所不獲會晤應受送達人時，得將文書付與有辨別事理能力之
    同居人、受雇人或應送達處所之接收郵件人員。送達，不能
    依前二條規定為之者，得將文書寄存送達地之地方自治或警
    察機關，並作送達通知書兩份，一份黏貼於應受送達人住居
    所、事務所、營業所或其就業處所門首，另一份交由鄰居轉
    交或置於該送達處所信箱或其他適當位置，以為送達。前項
    情形，由郵政機關為送達者，得將文書寄存於送達地之郵政
    機關，行政程序法第72條第1 項、第73條第1 項及第74條第
    1、2項分別規定甚明。
二、經查：
  (一)被告（原為改制前臺北縣新莊市公所）在執行稽查勤務時，
    先後於：民國94年7 月24日，在改制前臺北縣新莊市（現
    為新北市○○區○○○○○○路288 之3 號前公車站牌標桿
    ，97年7 月12日，在幸福東路12號對面圍牆，97年10月
    25日，在化成路205 之1 號前牆，97年11月8 日，在化成
    路734 號前牆，98年4 月30日，在化成路283 號前水管，
    98年10月17日，在化成路734 號前牆柱，98年11月14日
    ，在化成路738 號側牆，98年12月26日在化成路764 巷口
    牆壁，及99年3 月6 日，在化成路696 巷口牆壁等處，發
    現任意張貼之套房出租廣告，經依廣告上記載之聯絡電話00
    00000000循線查證後，確認係原告申辦使用之行動電話號碼
    ，因認原告任意張貼租屋廣告，污染定著物，違反廢棄物清
    理法第27條第10款規定，依序開立以下處分通知單：94年10
    月17日北縣莊清罰字第9402246 號（下稱原處分）、97年
    8 月12日北縣莊清罰字第9702111 號（下稱原處分）、97
    年11月11日北縣莊清罰字第9703474 號（下稱原處分）、
    97年12月8 日北縣莊清罰字第9704273 號（下稱原處分）
    、98年7 月21日北縣莊清罰字第9804679 號（下稱原處分
    ）、98年11月11日北縣莊清罰字第9808115 號（下稱原處分
    ）、99年1 月6 日北縣莊清罰字第9900029 號（下稱原處
    分）、99年2 月4 日北縣莊清罰字第9900423 號（下稱原
    處分），及99年5 月7 日北縣莊清罰字第9901551 號（下
    稱原處分），依同法第50條第3 款規定，對原告各裁處罰
    鍰新臺幣（下同）1,200元，合計10,800元。
  (二)次查，被告係委託郵局向改制前臺北縣新莊市○○里○○路
    801 巷6 號3 樓，向原告送達原處分至原處分；其中，
    原處分、、分別於94年11月14日、97年9 月22日及99
    年1 月14日，由該房屋所在之公寓大廈管理員簽收，至原處
    分、、、、、，則因送達時未獲會晤原告本人
    ，亦無受領文書之同居人、受雇人或應送達處所之接收郵件
    人員，而分別於98年1 月10日、98年1 月10日、98年9 月9
    日、99年3 月19日、99年4 月7 日及99年6 月8 日，寄存於
    新莊幸福郵局，並做送達通知書兩份，一份置於原告住居所
    門首，另一份置於原告之信箱，以為送達等情，有中華郵政
    掛號郵件收件回執2 件及新莊市公所送達證書7 件，附訴願
    卷第11至27頁可稽。另依原告於94年11月18日對原處分提
    出之陳情書中，自陳其「只有住宅一間（21坪）座落於新莊
    市○○路○○○ 巷6 號3 樓，現自用，並無出租」等語（見本
    院卷第13頁），另其於100 年8 月16日提起本件訴訟時，於
    起訴狀內記載之住址亦相同（見本院卷第6 頁），又該址即
    為原告之戶籍地址，且原告早自86年7 月4 日即已遷入（見
    本院卷第50頁所附原告個人基本資料）等情觀之，原告在被
    告對其送達原處分至原處分期間，確實居住在上開地址
    。由此足見，被告業已依據行政程序法第72條第1 項規定，
    將原處分至原處分對原告之住所送達，且於未獲會晤原
    告時，或依同法第73條第1 項規定，將處分書付與該處接收
    郵件之公寓大廈管理人員，或依同法第74條第1 、2 項規定
    ，寄存於送達地之郵政機關，故原處分至原處分對原告
    已發生送達之效力。
  (三)再按提起訴願逾法定期間或未於第57條但書所定期間內補送
    訴願書者，應為訴願不受理之決定，為訴願法第77條第2款
    所明定；對照訴願法第77條第1 款另規定：訴願書不合法定
    程式不能補正或經通知補正逾期不補正者，訴願機關亦應決
    定訴願不受理，足見在法定期間內向原處分機關對原行政處
    分為不服之表示，惟未於30日內補送訴願書者，並非訴願法
    第77條第1 款所稱訴願書不符程式而應由訴願機關通知補正
    之情形。從而，依訴願法第57條前段規定視同訴願者，若未
    依同條但書規定，於30日內補具訴願書，訴願機關無須命其
    補正，即應依同法第77條第2 款規定決定不受理。依上所述
    ，原告對原處分提起訴願之期間，應自94年11月15日起算
    ，迄同年12月9 日（星期五）屆滿。原告雖於法定期間內之
    94年11月18日向被告提出陳情書，以其並未張貼租屋廣告，
    其行動電話號碼係遭人冒用，請被告准予撤銷原處分為由
    ，表明對原處分不服，依訴願法第57條前段規定，視為已
    在法定期間內提起訴願，惟依同條但書規定，原告應不待訴
    願機關定期命補正，於30日內補送訴願書。然原告未於30日
    內補送訴願書，其所提訴願即有訴願法第77條第2 款規定應
    決定不受理之事由，自非合法。
  (四)末查，原告就原處分至原處分之訴願期間，分別為：原
    處分應自97年9 月23日起算，迄97年10月22日（星期三）
    屆滿；原處分、應自98年1 月11日起算，迄98年2 月9
    日（星期一）屆滿；原處分應自98年9 月10日起算，迄98
    年10月9 日（星期五）屆滿；原處分應自99年1 月15日起
    算，迄99年2 月13日屆滿，惟該日至同年月21日均為休息日
    ，故以次日即99年2 月22日（星期一）代之；原處分應自
    99年3 月20日起算，迄99年4 月18日屆滿，惟該日為星期日
    ，故以次日即99年4 月19日（星期一）代之；原處分應自
    99 年4月8 日起算，迄99年5 月7 日（星期五）屆滿；原處
    分應自99年6 月9 日起算，迄99年7 月8 日（星期四）屆
    滿。另原告之住所與訴願機關所在地均位於新北市，故上述
    訴願期間無須扣除在途期間。而原告遲至99年9 月23日、30
    日及100 年3 月1 日，始陸續向被告提出陳情書，對於原處
    分至原處分表示不服，復於100 年3 月31日補具訴願書
    ，有陳情書3 份及訴願書1 份附本院卷第29至32頁、34至37
    頁可稽，是其就原處分至原處分所提訴願，均已逾法定
    不變期間。原告雖主張：其未曾收受原處分至原處分，
    惟在知悉被告作成該等處分後，隨即以上述陳情書及訴願書
    聲明不服，依行政程序法第99條規定，應認其對原處分至
    原處分提起訴願並未逾期等語。惟被告係依據行政程序法
    第73條第1 項及第74條第1 、2 項所定方式，將原處分至
    原處分合法送達原告，業如前述；且被告於原處分至原
    處分之注意事項第一項均載明：「對本處分如有不服者，
    應於接到本處分書之次日起30日內繕具訴願書請先送新莊市
    公所審查後，再由新莊市公所轉送台北縣政府審議」等情，
    有該等處分書附訴願卷第13至27頁可佐。故被告已於上開處
    分書內明確教示救濟期間及救濟程序，並無行政程序法第99
    條所定未告知有管轄權機關或告知錯誤之情形，原告主張應
    適用該條文規定，認其就原處分至原處分係在法定期間
    內提起訴願云云，容有誤會，自非可採。
三、綜上所述，原告對原處分雖於法定期間內向被告為不服之
    表示，惟未於30日內補送訴願書，另其就原處分至原處分
    所提訴願，均已超過30日之不變期間，則訴願決定依據訴
    願法第77條第2 款規定，為不受理之決定，自無不合。原告
    復對原處分至原處分提起行政訴訟，顯非合法，應予駁
    回。
四、依行政訴訟法第107 條第1 項第10款、第104 條、民事訴訟
    法第95條、第78條，裁定如主文。
中　　華　　民　　國　　100 　年　　12　　月　　 8　　日
　　　　　　　　　　臺北高等行政法院第五庭
                          　　      法  官　鍾  啟  煒
以上正本證明與原本無異。
本件以訴訟事件所涉及之法律見解具有原則性者為限，始得於本
裁定送達後10日內向本院提出抗告狀（須按他造人數附繕本），
且經最高行政法院許可後方得抗告。
中　　華　　民　　國　　100 　年　　12　　月　　 8　　日
　　　　　　　　　　　　　　　　　　書記官　李　建　德